【裁判字號】    95,訴,750
【裁判日期】    951122
【裁判案由】    毒品危害防制條例
【裁判全文】
臺灣基隆地方法院刑事判決               95年度訴字第750號
公  訴  人  臺灣基隆地方法院檢察署檢察官
被      告  甲○○
上列被告因違反毒品危害防制條例案件，經檢察官提起公訴（95
年度毒偵字第1432號、第1700號），被告為有罪之陳述，本院合
議庭裁定由受命法官獨任以簡式審判程序進行審理，並判決如下
：
    主  文
甲○○施用第一級毒品，累犯，處有期徒刑捌月，扣案之分裝袋
壹只、注射針筒壹支以及礦泉水空瓶壹個，均沒收之；又施用第
二級毒品，累犯，處有期徒刑月。應執行有期徒刑拾月，扣案
之分裝袋壹只、注射針筒壹支以及礦泉水空瓶壹個，均沒收之。
    事  實
一、甲○○曾因煙毒案件，經臺灣高等法院判處有期徒刑3年4月
    確定；又因麻藥案件，經本院判處有期徒刑6 月確定。上開
    二案接續執行，於民國91年12月10日執行完畢。復因施用毒
    品案件，經觀察、勒戒後，認有繼續施用毒品之傾向，改送
    強制戒治，於90年4月2日停止戒治付保護管束，迨90年10月
    8 日管束期滿執行完畢，由臺灣基隆地方法院檢察署檢察官
    於90年11月14日，以90年度戒毒偵字第133 號為不起訴處分
    。再因施用海洛因案件，經送強制戒治（於92年10月3 日執
    行戒治，迨93年1月9日因毒品危害防制條例修正而免除戒治
    ），並經上開檢察署檢察官提起公訴，經本院於92年9 月30
    日，以92年度訴字第291號判決判處有期徒刑7月確定，於93
    年7 月11日執行完畢。另因施用毒品案件，經本院於94年10
    月21日，以94年度訴字第543號判決判處有期徒刑7月確定，
    於95年4月28日縮短刑期執行完畢。
二、甲○○不思戒除毒癮，猶基於反覆持續施用第一級毒品海洛
    因之犯意，自95年7月14日下午4時許起，至同年10月下旬某
    日止，在其位於基隆市○○街1之1號住處、基隆市安樂區戶
    政事務所公共廁所等地點，以注射針筒施打手臂血管之方式
    ，多次施用第一級毒品海洛因。另又於95年8月2日上午，在
    其上址住處，以將第二級毒品安非他命置放鋁箔紙上加熱燃
    燒產生煙霧而吸食之方式，施用第二級毒品安非他命一次。
    為警先後於：(一)95年7月14日下午4時30分許，在基隆市安樂
    區戶政事務所公共廁所內查獲，並扣得其所有供施用海洛因
    之空分裝袋1只、注射針筒1支以及礦泉水空瓶1 個；(二)95年
    8月5日下午2時許，在基隆市○○路4巷12號前查獲。經警二
    度採集其尿液送驗，結果均呈海洛因之嗎啡陽性反應，其中
    95年8月5日之尿液檢體另呈安非他命類陽性反應，而悉上情
    。
三、案經基隆市警察局移送暨基隆市警察局第三分局報告臺灣基
    隆地方法院檢察署檢察官偵查起訴。
    理  由
壹、程序事項
    查本件被告甲○○所犯者非為死刑、無期徒刑、最輕本刑為
    3 年以上有期徒刑之罪或高等法院管轄第一審案件，其於準
    備程序進行中，先就被訴事實為有罪之陳述，經告知其簡式
    審判程序之旨，並聽取公訴人、被告之意見後，本院業已依
    刑事訴訟法第273條之1第1 項之規定，裁定由受命法官獨任
    以簡式審判程序進行本案之審理。
貳、實體事項
一、前揭事實業據被告於本院審理時坦承不諱，並有扣案之空分
    裝袋1只、注射針筒1支以及礦泉水空瓶1 個可憑。而被告為
    警查獲後所採集之尿液檢體，經送請檢驗，結果均呈海洛因
    之嗎啡陽性反應（由於海洛因在人體內會代謝成嗎啡，因此
    涉嫌海洛因之吸食者，係檢驗其尿液中之嗎啡反應），其中
    95年8月5日之尿液檢體另呈安非他命類陽性反應，有臺灣檢
    驗科技股份有限公司95年7 月31日CH/2006/70802號、95年8
    月18日CH/2006/80314 號濫用藥物尿液檢驗報告、昭信科技
    顧問股份有限公司95年9 月14日濫用藥物尿液檢體檢驗報告
    各1 紙附卷可稽，足見被告自白施用第一級毒品海洛因、第
    二級毒品安非他命之情節，與事實相符，應可採信。又被告
    前因施用毒品案件，經觀察、勒戒後，認有繼續施用毒品之
    傾向，改送強制戒治，於90年4月2日停止戒治付保護管束，
    迨90年10月8 日管束期滿執行完畢，由臺灣基隆地方法院檢
    察署檢察官於90年11月14日，以90年度戒毒偵字第133 號為
    不起訴處分。再因施用海洛因案件，經送強制戒治（於92年
    10月3日執行戒治，迨93年1月9 日因毒品危害防制條例修正
    而免除戒治）等情，亦有臺灣高等法院被告前案紀錄表、前
    揭不起訴處分書附卷足佐。綜上所陳，本案事證明確，被告
    於強制戒治執行完畢後，5 年以內再犯施用毒品之犯行，堪
    可認定，應依法論科。
二、論罪科刑：
    (一)查海洛因、安非他命分別係毒品危害防制條例所列管之
        第一級、第二級毒品，此為該條例第2條第2項第1 款、
        第2 款所明定；又犯毒品危害防制條例第10條施用毒品
        之罪者，檢察官應聲請法院裁定，令被告入勒戒處所觀
        察、勒戒，經觀察、勒戒後，無繼續施用毒品之傾向者
        ，應即釋放，並由檢察官為不起訴處分，有繼續施用毒
        品之傾向者，則由檢察官先聲請法院裁定令入戒治處所
        施以強制戒治，俟強制戒治期滿，再行釋放，並由檢察
        官為不起訴處分；而依前開規定觀察勒戒或強制戒治執
        行完畢釋放後，5 年內再犯施用毒品之罪者，檢察官應
        依法追訴，毒品危害防制條例第20條第1項、第2項、第
        23條第2項分別定有明文。
    (二)又立法者針對特定刑罰規範之構成要件，已預設其本身
        係持續實行之複次行為，具備反覆、延續之行為特徵，
        故將之總括或擬制成一個構成要件之「集合犯」行為，
        因刑法評價上為構成要件之行為單數，應僅成立一罪。
        查毒品因具有成癮性、濫用性，故立法實務首重以刑事
        處遇方式戒斷行為人毒癮，若無法收其實效，始依法追
        訴處罰，故施用毒品本身具備反覆、延續之行為特徵，
        持續多次施用毒品始為此類犯罪之典型或常態，於刑法
        評價上，施用毒品應僅成立集合犯一罪。且自「刑事法
        若干犯罪行為態樣，本質上原具有反覆、延續實行之特
        徵，立法時既予特別歸類，定為犯罪構成要件之行為要
        素，則行為人基於概括之犯意，在密切接近之一定時、
        地持續實行之複次行為，倘依社會通念，於客觀上認為
        符合一個反覆、延續性之行為觀念者，於刑法評價上，
        即應僅成立一罪。學理上所稱『集合犯』之職業性、營
        業性或收集性等具有重複特質之犯罪均屬之，例如經營
        、從事業務、收集、販賣、製造、散布等行為概念者是
        （最高法院95年度臺上字第1079號判決意旨參照）」，
        亦可查悉我國終審機關採取相同立場。有關行為人多次
        施用毒品之犯罪，實務前均依修正前刑法第56條連續犯
        之規定論以一罪，並加重其刑，惟因上開連續犯規定業
        經修正刪除，並自95年7月1日施行，其中修正理由說明
        四並以：「至連續犯之規定廢除後，對於部分習慣犯，
        例如竊盜、吸毒等犯罪，是否會因適用數罪併罰而使刑
        罰過重產生不合理之現象一節，在實務運用上應可參考
        德、日等國之經驗，委由學界及實務以補充解釋之方式
        ，發展接續犯之概念，對於合乎接續犯或包括的一罪之
        情形，認為構成單一之犯罪，以限縮數罪併罰之範圍，
        用以解決上述問題」等語，本院基於前述施用毒品構成
        要件之反覆實行特徵，並考量連續犯規定業經刪除之法
        律實然面暨修正刪除之立法理由，認為行為人如基於反
        覆實行之犯意，在密切接近之一定時、地，持續實行單
        次或複次之施用毒品行為，應僅成立集合犯一罪。至個
        案中如有積極事證（例如先後施用毒品之時間差距甚遠
        、其間曾在監在押等）顯示行為人上開反覆實行之犯意
        有所中斷，其後之施用毒品行為因屬另行起意之行為，
        自應另論一罪，而與先前之施用毒品罪名併罰之，自不
        待言。
    (三)核被告於強制戒治執行完畢後，5 年以內再犯施用第一
        級毒品海洛因、第二級毒品安非他命之行為，係犯毒品
        危害防制條例第10條第1 項之施用第一級毒品罪、同條
        第2 項之施用第二級毒品罪。被告持有第一級毒品海洛
        因、第二級毒品安非他命之低度行為，應為施用毒品之
        高度行為所吸收，均不另論罪。又被告先後多次施用第
        一級毒品海洛因之犯行，時間密切接近，顯係基於反覆
        持續實行之犯意，為集合犯，應依上開(二)之說明，論以
        一罪。公訴意旨雖未就被告自95年8月2日晚間7 時許起
        ，至同年10月下旬某日止之多次施用海洛因犯行提起公
        訴，然未據起訴部分與已起訴部分既有如前述集合犯之
        實質上一罪關係，應為起訴效力所及，本院依法併予審
        理。又被告所犯上開二罪，犯意各別，罪名不同，應予
        分論併罰。查被告前曾受如事實欄所載有期徒刑之執行
        ，此有臺灣高等法院被告前案紀錄表附卷可考，其於有
        期徒刑執行完畢後5 年以內，故意再犯本件最重本刑為
        有期徒刑以上之刑之罪，為累犯，應加重其刑。本院審
        酌被告犯罪之動機、吸食頻率、曾有施用毒品之前科仍
        不知戒除，惟犯罪後坦承犯行，且所犯之施用毒品犯行
        乃戕害自己身心健康，並未危及他人等一切情狀，分別
        量處如主文所示之刑，並定其應執行之刑。
    (四)扣案之空分裝袋1只、注射針筒1支以及礦泉水空瓶1 個
        ，雖非專供施用毒品之器具，此業據本院當庭勘驗無訛
        （95年11月8 日審判筆錄參照），然屬被告所有供施打
        海洛因所用之物，業據被告供明無誤，爰依刑法第38條
        第1項第2款之規定宣告沒收。
據上論斷，應依刑事訴訟法第273條之1第1項、第299條第1 項前
段，毒品危害防制條例第10條第1項、第2項，刑法第11條前段、
第47條第1項、第51條第5款、第38條第1項第2款，判決如主文。
本案經檢察官乙○○到庭執行職務。
中    華    民    國    95    年    11    月    22    日
                  刑事第五庭法  官  楊皓清
以上正本證明與原本無異。
對於本件判決如有不服，應於收受送達後10日內，向本院提出上
訴書狀，上訴於臺灣高等法院，並按他造當事人之人數附具繕本
。
中    華    民    國    95    年    11    月    22    日
                            書記官  王月娥
附錄論罪法條：
毒品危害防制條例第10條第1項、第2項
施用第一級毒品者，處6月以上5年以下有期徒刑。
施用第二級毒品者，處3年以下有期徒刑。


司法院資訊處製作；財團法人民間司法改革基金會備份。
